臺灣高等法院刑事判決　　　　　　　　　　　　九十二年度上更(一)字第八六五號
　　上　訴　人　臺灣桃園地方法院檢察署檢察官
　　被　　　告　乙○○
　　指定辯護人　本院公設辯護人甲○○
右上訴人因被告違反毒品危害防制條例案件，不服臺灣桃園地方法院八十八年度訴字
第一二二一號，中華民國八十九年七月六日第一審判決（起訴案號：臺灣桃園地方法
院檢察署八十八年度偵字第一四四九九號）提起上訴，經判決後，由最高法院發回更
審，本院判決如左：
    主  文
原判決撤銷。
乙○○連續轉讓第二級毒品，累犯，處有期徒刑捌月。扣案安非他命貳包（淨重零點
肆玖肆陸克，取樣零點零貳伍捌克鑑析用罄，餘零點肆陸捌捌克），含嗎啡與可待因
成分之粉末壹包（淨重壹點壹肆捌柒克，取樣零點肆零零伍克鑑析用罄，餘零點柒肆
捌貳克），沒收銷燬之。夾鏈袋玖拾貳個沒收。
    事  實
一、乙○○前於民國（下同）八十四年六月間，因違反麻醉藥品管理條例案件經臺灣
    桃園地方法院判處有期徒刑六月，於八十五年八月二十八日執行完畢，又基於概
    括犯意，自八十八年七月間起至同年九月間止，前後五次連續在桃園縣中壢市自
    強里普仁二０五號或中壢市○○路乙○○租住處，將第二級毒品安非他命轉讓予
    丙○，八十八年九月六日下午一時三十分許，為警在中壢市普仁二０五號住處為
    警查獲，並扣得安非他命二包（安非他命淨重零點肆玖肆陸克，取樣零點零貳伍
    捌克鑑析用罄，餘零點肆陸捌捌克），含嗎啡與可待因成分之粉末一包（淨重壹
    點壹肆捌柒克，取樣零點肆零零伍克鑑析用罄，餘零點柒肆捌貳克，起訴書誤植
    為安非他命三小包），與乙○○所有供轉讓安非他命所用之之分裝夾鏈袋九十二
    個。
二、案經桃園縣警察局中壢分局移請臺灣桃園地方法院檢察署檢察官偵查起訴。
    理  由
一、訊據被告乙○○辯稱略以：「只是和丙○一起去買回來用」云云，但查：
(一)、本件認定被告並非販賣安非他命之理由：被告於警訊、偵查雖先後坦承：「夾鍊
    袋是我所有用來分裝安非他命之用，原本是要準備綽號芭樂者賣安非他命給我後
    可分裝轉賣；夾鍊袋本來是意圖將自芭樂買來的安非他命分裝轉賣，但還沒賣就
    被查獲」云云（第一四四九九號偵卷第五頁、第三十頁反面）。且證人丙○在警
    訊、偵查分別證稱：「安非他命是向乙○○以每小包新台幣一千至二千元不等價
    格購買的，從八十八年七月起向她購買過五次左右；以前就認識乙○○，八十八
    年七月起開始向她買安非他命，都在她的中壢市○○路住所，後來她搬到普仁路
    二０五號，也向她買了一、二次，每次約一千元或二千元，數量一小包，重量未
    秤過，是打乙○○0000000000號（應為0000000000號之誤
    ）行動電話聯絡，有時用伊的0000000000號電話，有時用公用電話與
    乙○○聯絡」云云（第一四四九九號偵卷第十七頁、第四一頁反面），但丙○於
    原審更易其陳述，稱與被告合買安非他命，而遍查全卷並無任何證據證明被告係
    以低價買進安非他命後，獲利販賣予丙○，是已難認被告係圖利販賣安非他命。
    且由被告與丙○之行動電話有密集通話情形（通連紀錄見偵查卷第四六頁至第六
    八頁），以及證人丙○證稱與被告聯絡之電話0000000000號確為丙○
    所租用，核與被告所供相符（偵卷第十一頁），益見證人丙○稱以行動電話與被
    告聯絡安非他命之事屬實，被告與證人丙○間既然有密集通聯記錄之情形，足見
    被告與丙○顯然並非不熟識，則被告辯稱和丙○一起出錢去買安非他命等情，尚
    非不可採。
(二)、被告於原審改稱：「是和丙○一起出錢去買，買完後各人拿各人的，有到金陵路
    的便利商店、統領保齡球館附近買，夾鍊袋是伊和丙○去買安非他命時袋子破掉
    ，臨時買來裝的」云云（原審卷第五六至五七頁），核與證人丙○所稱：「我的
    安非他命是和乙○○一起向別人買的，向何人買我不知道，是在龍岡、中壢後火
    車站、自強路買，有沒有去金陵路買我不知道」（原審卷第五八至五九頁）、「
    不記得或不知道與被告向何人，在何處購買安非他命」等語（原審卷第五八至五
    九頁），就被告與丙○合買安非他命之情，二人所陳一致，應堪信採。
(三)、茲所應認定者為被告與丙○所稱之合買，是否為轉讓安非他命，經查，「行為人
    苟始終無營利之意思，縱以原價或低於原價將安非他命有償讓與他人，亦得以轉
    讓第二級毒品罪論處（九十二年度台上字第四四八九號判決）」、「毒品危害防
    制條例第八條之轉讓毒品罪，係指無償讓與者而言，若以償債或作為勞務之報酬
    而抵作工資，則屬販賣（九十一年度台上字第四三五六號判決）」、「安非他命
    業經行政院衛生署列為禁藥，而販賣安非他命與轉讓禁藥所適用之法條雖有不同
　　，但各該二罪所為讓渡安非他命之基本事實，並無不同，無礙於事實同一性之認
  　定，被告若無營利之意圖，或無法證明被告係有償之讓渡行為，自得變更起訴法
    條，改以轉讓禁藥罪論處（九十一年度台上字第二八二五號判決）」。此次發回
    更審後，於準備程序期日告知被告涉犯販賣與轉讓安非他命罪名後，被告仍稱：
    「（賣安非他命的人，把毒品交給何人？）對方不會先到，我們一起去等，誰拿
    都可以，我們都是當場在那裡，一人出一千元，他（販賣者）給我們一包，那個
    東西（安非他命）放在手中會融化，我們在便利商店買夾鏈袋，就分成兩份，我
    就分一半給他（丙○）」（本院九十三年二月二日訊問筆錄），而丙○於原審亦
    稱：「都是被告帶我去，回來二人再對分」等語，被告於同日丙○在場之下，亦
    稱：「地點都我約的，我們再一起去」等語（原審卷第五九頁），則互相核對被
    告與丙○所陳，顯見係由被告約定購買並取得安非他命之後，由被告以夾鏈袋分
    裝轉讓予丙○，是被告有轉讓安非他命予丙○之情甚明，而丙○於警訊所稱之前
    後共五次之情（偵查卷第十七頁），此次發回更審再次訊問被告，被告亦稱四、
    五次（本院九十三年二月二日筆錄），互核被告與丙○所陳，次數應以五次為計
    算。
(四)、本件係證人丙○於八十八年八月三十一日因施用安非他命為警查獲後，向警供出
    來源為被告，並於八十八年九月六日，由警員持搜索票至被告桃園縣中壢市自強
    里五鄰普仁二０五號住所處搜索，當場並扣得安非他命二包（安非他命淨重零點
    肆玖肆陸克，取樣零點零貳伍捌克鑑析用罄，餘零點肆陸捌捌克），含嗎啡與可
    待因成分之粉末一包（淨重壹點壹肆捌柒克，取樣零點肆零零伍克鑑析用罄，餘
    零點柒肆捌貳克，起訴書誤植為安非他命三小包，鑑驗結果見原審卷第十八頁所
    附之憲兵司令部刑事鑑識中心出具之鑑驗通知書，原審卷第十八頁）、分裝夾鏈
    袋九十二個等物，且依據被告於本院前審所稱：「（安非他命）那是一點點留著
    自己用，夾鏈袋是合買時要分裝所用」等語（本院前審卷第一一四頁），足徵夾
    鏈袋為分裝安非他命轉讓所用。
(五)、綜上，被告轉讓安非他命行為事證明確，應依法論科。
二、論罪科刑部分：
(一)、查刑事訴訟法第三百條所定科刑之判決，得就起訴之犯罪事實，變更檢察官所引
    應適用之法條，係指法院於不妨害事實同一之範圍內，得自由認定事實適用法律
    而言。而事實是否同一，應視檢察官起訴之基本社會事實是否同一，及犯罪構成
    要件有無罪質上之共通性為斷。而毒品危害防制條例第四條第一項之販賣第一級
  　毒品罪，必須行為人係意圖營利，而販入或賣出第一級毒品或二者兼而有之，方
    足構成。倘行為人係供自己施用而販入，始終無營利之意思，縱以原價或低於原
    價有償讓與他人，即難謂係販賣行為，僅得以轉讓第一級毒品罪論處（九十二年
    度台上字第三八三七號判決）。本件檢察官起訴被告販賣安非他命予丙○部分，
    本院認為應變更檢察官之起訴法條，改判論轉讓安非他命罪刑，變更法條前後兩
    罪有罪質上之共通性，尚未逾越檢察官起訴基本社會事實同一性之範圍（九十二
    年度台上字第四一四０號判決參照）。又檢察官起訴販賣毒品，被告辯稱合買毒
    品，經變更起訴法條，以轉讓毒品判決確定之案件，或辯稱合買毒品，以轉讓毒
　  品判決確定之案件，有卷附之最高法院九十二年度台上字第七九四號、九十一年
    度台上字第六二八０號、九十一年度台上字第一八四四號、九十一年度台上字第
    五四一號、九十年度台上字第六七三０號、九十年度台上字第五六九三號判決可
    參。
(二)、核被告所為係犯毒品危害防制條例第八條第二項之轉讓第二級毒品罪，公訴意旨
    認為被告所為係犯毒品危害防制條例第四條第二項之販賣第二級毒品罪嫌，起訴
    法條尚有未洽，依據前開說明，應予以變更起訴法條（罪名之變更於準備與審判
    期日均告知被告），被告先後多次犯行，時間緊接，犯罪構成要件亦復相同，顯
    係基於概括犯意反覆為之，為連續犯，依法加重其刑，被告前曾八十四年六月間
    ，因違反麻醉藥品管理條例案件經臺灣桃園地方法院判處有期徒刑六月，於八十
　　五年八月二十八日執行完畢，此有臺灣高等法院全國前案紀錄表在卷可稽，其於
  　執行完畢後五年再犯本件有期徒刑以上刑之罪，為累犯，加重其刑並遞加之。被
    告行為後毒品危害防制條例於九十二年七月九日修正，第三十六條規定自公佈後
　　六個月施行，原第八條第二項：「轉讓第二級毒品者，處六月以上五年以下有期
  　徒刑，得併科新臺幣七十萬元以下罰金」，並無修正，但第八條增訂第六項「轉
    讓毒品達一定數量者加重其刑至二分之一，其標準由行政院定之」，是比較新舊
    條文，以修正前之條文為對被告有利，依據刑法第二條第一項但書之規定，仍適
    用被告行為時之毒品危害防制條例第八條第二項處斷。
(三)、按毒品危害防制條例第十九條第一項規定：「犯第四條至第九條、第十二條、第
    十三條或第十四條第一項、第二項之罪者，其供犯罪所用或因犯罪所得之財物，
    均沒收之，如全部或一部不能沒收時，追徵其價額或以其財產抵償之」，係採義
    務沒收主義。凡供販賣毒品所用或因犯罪所得之財物，均應宣告沒收，不能沒收
    時，追徵其價額或以其財產抵償之，不以當場搜獲扣押者為限。被告雖違反毒品
    危害防制條例第八條第二項之轉讓第二級毒品罪犯行，但係與丙○各自出資由被
    告聯繫購買安非他命後，分裝轉讓予丙○，是被告並無轉讓安非他命之所得。
(四)、原審未審及此，以尚乏積極證據證明被告犯行等情，遽為被告無罪之諭知，自難
    謂洽，檢察官上訴以及論告意旨雖以被告所為已該當毒品危害防制條例第四條第
    二項之販賣第二級毒品罪嫌等語，指摘原判決諭知無罪為不當，因被告所為係犯
    毒品危害防制條例第八條第二項之轉讓第二級毒品罪，是檢察官之上訴雖無理由
    ，然原判決既然有未妥，自應將原判決撤銷改判，爰審酌被告前於八十四年六月
    間，因違反麻醉藥品管理條例案件經臺灣桃園地方法院判處有期徒刑六月，於八
    十五年八月二十八日執行完畢，再為本件行為（卷附臺灣高等法院全國前案紀錄
　　表），以及其素行、智識程度、犯罪動機、目的、手段、危害程度及犯後態度，
　  轉讓安他命次數等一切情狀，量處有期徒刑捌月。扣案之安非他命二包（安非他
    命淨重零點肆玖肆陸克，取樣零點零貳伍捌克鑑析用罄，餘零點肆陸捌捌克，鑑
    驗結果見原審卷第十八頁所附之憲兵司令部刑事鑑識中心出具之鑑驗通知書，原
    審卷第十八頁）為違禁物，另扣案之含嗎啡與可待因成分粉末一包（淨重壹點壹
    肆捌柒克，取樣零點肆零零伍克鑑析用罄，餘零點柒肆捌貳克）為第一級毒品，
    依據毒品危害防制條例第十八條第一項規定，不問屬於犯人與否，均宣告沒收銷
    燬之。而夾鏈袋九十二個為被告所有供轉讓安非他命犯罪所用之物，依毒品危害
    防制條例第十九條宣告沒收之。
三、據上論斷，應依刑事訴訟法第三百六十九條第一項前段、第三百六十四條、第三
    百條、第二百九十九條第一項，修正前毒品危害防制條例第八條第二項、第十八
    條第一項、第十九條，刑法第二條第一項但書、第五十六條、第四十七條，判決
    如主文。
本案經檢察官朱家崎到庭執行職務。
中　　　華　　　民　　　國　　九十三　　年　　　二　　月　　　十八　　日
                              臺灣高等法院刑事第七庭
                                  審判長法  官  吳  啟  民
                                        法  官  林  瑞  斌
                                        法  官  施  俊  堯
右正本證明與原本無異。
如不服本判決，應於收受送達後十日內向本院提出上訴書狀，其未敘述上訴之理由者
並得於提起上訴後十日內向本院補提理由書（均須按他造當事人之人數附繕本）。
                                        書記官  陳  彥  蕖
中　　　華　　　民　　　國　　九十三　　年　　　二　　月　　　十八　　日
附錄：本案論罪科刑法條全文
修正前毒品危害防制條例第八條第二項
轉讓第二級毒品者，處六月以上五年以下有期徒刑，得併科新臺幣七十萬元以下罰金
。
毒品危害防制條例第十九條
犯第四條至第九條、第十二條、第十三條或第十四條第一項、第二項之罪者，其供犯
罪所用或因犯罪所得之財物，均沒收之，如全部或一部不能沒收時，追徵其價額或以
其財產抵償之。
為保全前項價額之追徵或以財產抵償，得於必要範圍內扣押其財產。犯第四條之罪所
使用之水、陸、空交通工具沒收之。
